Inventaris van het archief van de Eskadronscommandant der Marechaussee te ''s-Hertogenbosch, 1940-1941
Nationaal Archief, Den Haag
Eskadronscommandant der Marechaussee 's-Hertogenbosch
Eskadronscomm. Marrechaussee Den Bosch
1940-1941
D40
0.30 meter; 42 inventarisnummers.
Normale geschreven, getypte en gedrukte documenten, geen bijzondere handschriften.
Nationaal Archief, Den Haag
Eskadronscommandant der Marechaussee te 's-Hertogenbosch
Het archief bevat ingekomen en minuten van uitgaande (geheime) stukken en stukken betreffende onder meer het fotograferen van door luchtaanvallen getroffen plaatsen, luchtverdediging en verduistering, door de Duitse politie gehouden lezingen, vuurwapens en munitie, vordering van rijkspaarden, reorganisaties van de Marechaussee en diverse personele aangelegenheden.
Archiefvorming
Geschiedenis van de archiefvormer
Met ingang van 5 juli 1940 ging het wapen der Koninklijke Marechaussee in zijn geheel over naar de burgerlijke politie. Kort daarna verloor het wapen de toevoeging Koninklijke op bevel van de rijkscommissaris. De marechaussee werd ingedeeld in acht divisies. In een tiental steden werden eskadrons van ongeveer honderd man gestationeerd. Zij hadden tot taak bijstand te verlenen en personeel op te leiden.
Bron: W. van den Hoek. De Koninklijke Marechaussee in de Nederlandse samenleving. Soest, 1975.
Geschiedenis van het archiefbeheer
De herkomst van het archief is niet duidelijk maar het was mogelijk ondergebracht bij het Archief Koninklijke Landmacht en in 1961 bij de oprichting van het CAD overgedragen.
Overbrenging van een overheidsarchief
Inhoud en structuur van het archief
2.13
Inhoud
Een groot deel van het archief bestaat uit ingekomen circulaires opgesteld door landelijke functionarissen en instellingen, welke ter kennisgeving werden doorgezonden aan de eskadronscommandant.
Ordening van het archief
Het archief is geordend naar onderwerp. Van elk onderwerp werden dossiers gevormd. In een dossier werden in een map stukken betreffende verschillende zaken opgeborgen. De stukken werden chronologisch geordend.
Aanwijzingen voor de gebruiker
Openbaarheidsbeperkingen
Volledig openbaar.
Materiële beperkingen
Aanvraaginstructie
Openbare archiefstukken kunnen online worden aangevraagd en gereserveerd. U kunt dit ook via de terminals in de studiezaal van het Nationaal Archief doen. Om te kunnen reserveren dient u de volgende stappen te volgen:
U maakt een profiel aan op www.gahetna.nl, en logt vervolgens in
Via de archiefinventaris (alleen de beschrijvingen met rode nummers) selecteert u het gewenste archiefstuk door op de knop 'Reserveren' te klikken
In het volgende scherm geeft u aan op welke dag u het archiefstuk wilt inzien
Indien u zich bevindt in de studiezaal en een tafelnummer heeft ontvangen kunt u dit nummer vermelden. Als u geen tafelnummer heeft kunt u tafelnummer 777 laten staan
Vervolgens bevestigt u uw reservering door deze te versturen.
Verwant materiaal
Beschikbaarheid van kopieën
Beschrijving van de series en archiefbestanddelen
- Agenda van ingekomen en uitgaande stukken, 1941 januari - maart; 1; 1 deel
- Agenda van zeer geheime ingekomen en uitgaande stukken, 1940-1941; 2; 1 katern
- Ingekomen en minuten van uitgaande geheime stukken, 1940-1941; 3; 1 omslag
- Stukken betreffende cadetten van de Marechaussee, rubriek C5, 1941; 4; 1 omslag
- Stukken betreffende diverse onderwerpen, rubriek D1, 1940-1941; 5; 1 omslag
- Stukken betreffende Duitse voorschriften en aanwijzingen, rubriek D2, 1940-1941; 6; 1 omslag
- Stukken betreffende detacheringen, rubriek D3, 1941; 7; 1 omslag
  Zie ook inv. nr. 24.
- Stukken betreffende het fotograferen van door luchtaanvallen getroffen plaatsen, rubriek F1, 1940; 8; 1 omslag
- Stukken betreffende het zoekraken van tuigage van paarden van personeel, rubriek H 3, 1941; 9; 1 omslag
- Voorschriften inzake het huwen door personeel van de Marechaussee, rubriek H 4, 1941; 10; 1 omslag
- Brief van de inspecteur der Marechaussee inzake het verstrekken van afschriften van opgemaakte processen-verbaal van overtreding van prijsopdrijvings- en distributiewetten aan het districtshoofd controle distributie overtredingen, rubriek I 1, 1941; 11; 1 stuk
- Stukken betreffende het verstrekken van perspenningen of perskaarten aan journalisten, rubriek I 2, 1941; 12; 1 omslag
- Stukken betreffende dienstwoningen en kazernering, rubriek K 1, 1940-1941; 13; 1 omslag
- Stukken betreffende luchtverdediging en verduistering, rubriek L 1, 1941; 14; 1 omslag
- Stukken betreffende huisvesting en legering, rubriek L 2, 1941; 15; 1 omslag
- Stukken betreffende lezingen, met name door de Duitse politie gehouden voor de Nederlandse politie, rubriek L 3, 1941; 16; 1 omslag
- Stukken betreffende het onderhoud en gebruik van motorvoertuigen, rubriek M 1, 1941; 17; 1 omslag
- Stukken betreffende het verstrekken en bewaren van munitie, rubriek M 3, 1940-1941; 18; 1 omslag
  Zie ook inv. nr. 40.
- Stukken betreffende de verstrekking van levensmiddelen aan personeel en arrestanten, rubriek M 4, 1941; 19; 1 omslag
- Stukken betreffende het ontslag van personeel, rubriek O 1, 1941; 20; 2 stukken
- Stukken betreffende de bezoldiging en aanmeldingsplicht van beroepsofficieren van de Marechaussee, rubriek O 4, 1941; 21; 1 omslag
- Stukken betreffende reorganisatie van de indeling van rijkspaarden en de vordering van deze paarden door de Duitse Weermacht, rubriek P 1, 1941; 22; 1 omslag
- Staten houden opgave van de nominatieve sterkte van personeel, rubriek P 3, 1941; 23; 1 omslag
- Stukken betreffende overplaatsingen, schorsing, opleiding, en gedragingen van personeel, rubriek P 4, 1941; 24; 1 omslag
  Zie ook inv. nr. 8 en 29.
- Stukken betreffende de naamgeving en taakuitvoering van het parket van de procureur-generaal, rubriek P 6, 1941; 25; 1 omslag
- Stukken betreffende het Buitengewoon Politieblad, rubriek P 7, 1941; 26; 1 omslag
- Stukken betreffende het opmaken van processen-verbaal, rubriek P 8, 1941; 27; 1 omslag
- Ingekomen circulaires van met name het parket van de procureurs-generaal bij het gerechtshof, rubriek P 9, 1941; 28; 1 omslag
- Stukken betreffende de opleiding van het personeel, rubriek O 2, 1941; 29; 1 omslag
- Stukken betreffende de nieuw- en verbouw van kazernes, rubriek R 1, 1941; 30; 1 omslag
- Stukken betreffende het gebruik en onderhoud van fietsen, rubriek R 3, 1940-1941; 31; 1 omslag
- Stukken betreffende het melden van bijzondere en belangrijke gebeurtenissen, rubriek R 4, 1940-1941; 32; 1 omslag
- Stukken betreffende reorganisaties van de Marechaussee, rubriek R 5, 1941; 33; 1 omslag
- Stukken betreffende regelgeving inzake het geven van sportonderwijs, rubriek S 2, 1941; 34; 1 omslag
- Stukken betreffende onderwijs aan het personeel, rubriek S 3, 1941; 35; 1 omslag
- Stukken betreffende de discipline, het straffen en berechten van personeel, rubriek S 4, 1941; 36; 1 omslag
- Stukken betreffende het aanleggen en gebruiken van telefoonaansluitingen, rubriek T 2, 1941; 37; 1 omslag
- Stukken betreffende uniformering en distinctieven, rubriek U 1, 1941; 38; 1 omslag
- Stukken betreffende het vervoer van sollicitanten, het controleren van werkliedenvervoer alsmede het al dan niet vrij vervoer voor personeel van de Marechaussee, rubriek V 7, 1941; 39; 1 omslag
- Stukken betreffende het reguleren en uitvoeren van het innemen en registreren vuurwapens en munitie, rubriek W 1, 1941; 40; 1 omslag
  Zie ook inv. nr. 18.
- Stukken betreffende het werven van kandidaten voor het Nederlands politiebataljon, rubriek W 3, 1941; 41; 1 omslag
- Circulaire van Der Befehlshaber der Ordnungspolizei inzake het gebruik van zaklantaarns door voetgangers en het handhaven van de verduisteringsmaatregelen, afschrift, doorgestuurd in vertaling door de Inspecteur der Marechaussee aan de korpscommandanten, ter kennisgeving en gevolggeving doorgestuurd aan de eskadroncommandanten, rubriek Z 4, 1941; 42; 1 stuk